【裁判字號】    90,台上,4255
【裁判日期】    900712
【裁判案由】    背信
【裁判全文】
最高法院刑事判決                                九十年度台上字第四二五五號
    上  訴  人  甲○○
    選任辯護人  陳正磊律師
                唐月妙律師
右上訴人因背信案件，不服台灣高等法院中華民國八十九年十二月八日第二審更審判
決（八十九年度重上更(五)字第四九號，起訴案號：台灣台北地方法院檢察署八十二年
度偵字第一八九五一號），提起上訴，本院判決如左：
    主  文
原判決撤銷，發回台灣高等法院。
    理  由
本件原判決認定：上訴人甲○○原係設於台北市○○○路○段一二五號十五樓Ｄ室之
台灣日本火腿股份有限公司（以下簡稱台灣日本火腿公司）財務部企劃開發科長，負
責牛肉之銷售業務開發，為受台灣日本火腿公司之委任，而替其處理事物之人；民國
（下同）八十一年七月底起，上訴人與軍寶貿易有限公司（以下簡稱軍寶公司）之負
責人高建康開始業務之接觸，由軍寶公司向台灣日本火腿公司申請簽發一二○天之信
用狀進口澳洲牛肉，於簽發一二○天支票交付台灣日本火腿公司後提領牛肉；詎上訴
人竟意圖為自己及軍寶公司不法之利益，基於概括之犯意，自八十一年十二月二十四
日起至八十二年四月一日止，連續多次未經台灣日本火腿公司之同意，即擅自將軍寶
公司之信用期間，從原先之一百二十天放寬至一百五十天，並命其業務助理鄭富文直
接將一百二十天之信用狀改為開立一百五十天之信用狀，繼而擅自同意軍寶公司將原
定開給台灣日本火腿公司一百二十天票期之支票展延為一百五十天，以相互呼應配合
；上訴人並向台灣日本火腿公司總經理清野賢一就軍寶公司之財務狀況作不實之報告
致台灣日本火腿公司對於高建康之信用狀況陷於判斷錯誤；上訴人事後再向軍寶公司
之負責人高建康索求新台幣（下同）四十萬元，提供行動電話及汽車等不法利益，而
為違背其任務之行為，致軍寶公司原先本應開立一百二十天之支票，因上訴人擅自允
諾放寬而改開立一百五十天之支票，計三十三張，票面金額共計六千六百七十六萬元
，悉遭退票，連同台灣日本火腿公司將原為軍寶公司進口之牛肉轉賣他人所生差價損
害及軍寶公司領走部分牛肉，尚未簽發支票之損害，共計損害達一億餘元，致生損害
於台灣日本火腿公司之財產等情。因而撤銷第一審諭知上訴人無罪之判決，改判論處
上訴人連續為他人處理事務意圖為自己及第三人不法之利益而為違背其任務之行為致
生損害於本人之財產罪刑。固非無見。
惟查：一、原判決事實認定上訴人向台灣日本火腿公司總經理清野賢一就軍寶公司之
財務狀況作不實之報告，致台灣日本火腿公司對於高建康之信用狀況陷於判斷錯誤等
情。但上訴人究竟如何向清野賢一為不實之報告？其報告內容為何？有何具體事證？
又以上訴人在台灣日本火腿公司財務部企劃開發科長之職務，其報告何足使其公司總
經理對軍寶公司之財務狀況產生誤信？俱非明瞭。原審對此並未詳予認定，論敘明白
，自有判決理由不備之違誤。二、證人清野賢一雖於第一審證稱「高（建康）先生要
來拿票回去改日期是經過唐先生（即上訴人）同意，他問我唐先生是否公司職員，說
話算不算數，我為了信用將支票交高先生拿回去。」，證人即告訴人公司會計韓英秀
於偵審中亦證稱：台灣日本火腿公司同意軍寶公司將一二○天之支票票期更改為一五
○天，因上訴人已經答應軍寶公司，伊公司只好同意等情；惟上訴人否認有答應軍寶
公司將一二○天票期延長為一五○天之情事，證人清野賢一、韓英秀上開所稱上訴人
已同意軍寶公司延長票期云云，似僅係轉述高建康至台灣日本火腿公司要求更改票期
時之說詞，上訴人是否確有擅自允諾延長票期之事？尚有疑竇。且依上訴人提出之「
日本火腿公司人員職掌表」記載上訴人之職務僅為「負責牛肉開發業務」（見原審更
(五)卷第六十四頁），並不負責財務，何以有同意延長票期之權限？又其縱有該同意延
期之行為，對於台灣日本火腿公司有無拘束力？亦值探究。原審未究明其事實之真相
，徒憑上開證人轉述之傳聞證據，遽採為論罪之基礎，難認於證據法則無違。三、上
訴人固供承曾接受高建康之財物餽贈，但一再否認與其任職於告訴人台灣日本火腿公
司之業務有關；其於原審辯稱本案告訴狀所附軍寶公司高建康名義出具之聲明書，並
非高建康所製作，高建康於另案被訴詐欺案件否認該聲明書及其內容，請求調卷查明
云云（見原審更(五)卷第五十頁），實情如何？原審未為調查，並未說明其無庸調查之
理由，自嫌理由欠備，難昭折服。以上諸端，或為上訴意旨所指摘，或為本院得依職
權調查之事項，應認原判決仍有撤銷發回更審之原因。又本件雖屬刑事訴訟法第三百
七十六條第五款所列之案件，惟於八十四年十月二十日修正刑事訴訟法施行前，原得
上訴於第三審法院，且已繫屬於法院，依刑事訴訟法施行法第五條第一項規定，仍應
依施行前之法定程序終結之，附此敘明。
據上論結，應依刑事訴訟法第三百九十七條、第四百零一條，判決如主文。
中      華      民      國     九十     年      七      月     十二     日
                              最高法院刑事第十二庭
                                  審判長法官  呂  潮  澤
                                        法官  陳  世  雄
                                        法官  孫  增  同
                                        法官  蕭  權  閔
                                        法官  洪  明  輝
      右正本證明與原本無異
                                              書  記  官
中      華      民      國     九十     年      七      月     十七     日


司法院資訊處製作；財團法人民間司法改革基金會備份。
